【裁判字號】    98,台上,4412
【裁判日期】    980806
【裁判案由】    違反槍砲彈藥刀械管制條例
【裁判全文】
最高法院刑事判決            九十八年度台上字第四四一二號
上  訴  人  甲○○
            丁○○
共      同
選任辯護人  施秉慧律師
上  訴  人  乙○○
            丙○○
上 列一 人
選任辯護人  盧世欽律師
上列上訴人等因違反槍砲彈藥刀械管制條例案件，不服台灣高等
法院高雄分院中華民國九十七年九月十二日第二審判決（九十七
年度上訴字第六九七號，起訴案號：台灣高雄地方法院檢察署九
十四年度偵字第二０八四一號），提起上訴，本院判決如下：
    主  文
原判決關於甲○○、丙○○部分撤銷，發回台灣高等法院高雄分
院。
其他上訴駁回。
    理  由
壹、發回（甲○○、丙○○）部分
本件原判決認定：一、上訴人甲○○與陳幸賜、蔡宗倫（二人製
造槍砲部分為另案確定判決效力所及，經檢察官為不起訴處分確
定，蔡宗倫另通緝中）自民國九十一年十月間起，共同基於製造
可發射子彈具殺傷力之改造手槍之犯意聯絡，及共同基於販賣可
發射子彈具殺傷力之改造手槍之概括犯意聯絡，在高雄縣仁武鄉
○○○街八十之一號租用之鐵皮屋內，設立改造槍械工廠，共同
製造槍砲主要組成零件滑套及改造手槍，共計製造完成九枝可發
射子彈具殺傷力之改造手槍（下稱改造手槍），並陸續以每枝新
台幣（下同）六或八萬元不等之價格，將其中四枝售予上訴人乙
○○、三枝售予綽號「阿耀」之不詳男子。二、上訴人丙○○於
九十一年十二月中旬，獲悉友人巫慶國有意購買手槍及子彈，遂
萌生販賣改造手槍及子彈之犯意，向巫慶國表示其與乙○○熟識
，得以較便宜之價格購入，巫慶國遂同意透過丙○○向乙○○購
買改造之槍、彈，丙○○明知乙○○僅販售改造手槍，並未販售
子彈，乃與乙○○聯絡販入手槍以出售予巫慶國，並收受巫慶國
交付之十四萬元，隨在高雄市○○區○○街某停車場，以十一萬
七千元向乙○○購入原判決附表五編號三所示之改造九０手槍一
枝（含彈匣），丙○○復以不詳價格向不詳姓名之人購入二十三
顆具殺傷力之制式子彈，一併將上開改造手槍及子彈交予巫慶國
。嗣巫慶國因該槍枝無法擊發要求修復，丙○○告知巫慶國該槍
枝無從修理，須另行支付一萬元更換槍枝，並交付二顆子彈試射
，巫慶國遂將上開改造手槍連同二顆子彈交付丙○○，丙○○再
轉交乙○○交予甲○○，經甲○○將該槍枝滑套黑色薄膜去除，
槍枝外部噴漆磨亮及置換底座等簡易處理後，將之交予乙○○，
嗣由乙○○將上開槍枝交予巫慶國。三、九十二年一月三日，甲
○○為逃避警方追緝，將原判決附表五編號一所示自製改造九二
手槍二枝（含彈匣二個）、附表六編號一所示制式九MM子彈十五
顆，交予上訴人丁○○藏匿於高雄縣旗山鎮○○路○段二０六巷
三十四號產業道路電線桿（旗林七二右一）旁下方；復於九十二
年一月十日，將附表原判決附表一、(一)所示具殺傷力之土造霰彈
槍一枝及霰彈五顆、附表一、(二)編號二所示之槍砲主要組成零件
滑套等物，交予丁○○藏匿在高雄縣旗山鎮○○路○段二０六巷
三十四號旁之報廢自小貨車內。嗣為警分別查獲等情。因而撤銷
第一審關於甲○○部分之科刑判決，改判依修正前刑法及九十四
年一月六日修正前槍砲彈藥刀械管制條例（下稱修正前槍砲彈藥
刀械管制條例）等規定，從一重論處甲○○共同連續未經許可，
販賣可發射子彈具有殺傷力之改造槍枝罪刑；並維持第一審論處
關於丙○○販賣改造手槍罪刑部分之判決，駁回丙○○在第二審
之上訴；固非無見。
惟查：(一)、刑事訴訟法第一百五十六條第二項規定：被告或共犯
之自白，不得作為有罪判決之唯一證據，仍應調查其他必要之證
據，以察其是否與事實相符。立法旨意乃在防範被告或共犯自白
之虛擬致與真實不符，故對自白在證據上之價值加以限制，明定
須藉補強證據以擔保其真實性。所謂補強證據，係指除該自白本
身之外，其他足以證明該自白之犯罪事實確具有相當程度真實性
之證據而言，雖所補強者，非以事實之全部為必要，但亦須因補
強證據之質量，與自白之相互利用，足使犯罪事實獲得確信者，
始足當之。共犯之自白，性質上仍屬被告之自白，縱先後所述內
容一致，或經轉換為證人而具結陳述，仍屬不利己之陳述範疇，
究非自白以外之其他必要證據，自不足作為證明其所自白犯罪事
實之補強證據。本件原判決於事實認定甲○○與陳幸賜、蔡宗倫
共同製造完成九枝改造手槍，並陸續將其中四枝售予乙○○，三
枝售予「阿耀」等情。然依原判決事實、理由暨附表五之記載，
本件由甲○○所製造、販賣之改造手槍，經查扣並鑑定結果確為
可發射子彈具有殺傷力之改造手槍者，僅有四枝：其中乙枝為遞
經乙○○、丙○○賣予巫慶國取得持有者（原判決附表五編號三
所示）；乙枝為乙○○販入後欲出售予台東不詳買主者（原判決
附表五編號二所示）；另二枝為甲○○交予丁○○寄藏者（原判
決附表五編號一所示）（以上見原判決事實欄二、三、四）；其
餘原判決認定甲○○製造並販賣予乙○○之改造手槍二枝、販賣
予「阿耀」之改造手槍三枝，均未扣案，「阿耀」之真實身分如
何，亦始終不明。上述甲○○製造並分別販賣予乙○○、「阿耀
」之改造手槍五枝，既未經實際查獲佐以科學鑑定之方式判明其
有無殺傷力，則上述五枝改造手槍究竟是否已經製造完成，而可
認為係槍砲彈藥刀械管制條例第四條第一款所指之槍砲，事實殊
欠明瞭，本院已無從為法律上之判斷。原判決復未就甲○○及共
同被告陳幸賜、蔡宗倫、乙○○關於上述五枝改造手槍部分之所
為之自白，有無足夠之補強證據擔保其真實性，予以調查釐清，
即遽為不利於甲○○之論斷，自有可議。(二)、有罪之判決書，須
將認定之犯罪事實詳記於事實欄，然後於理由內逐一說明其憑以
認定之證據，使事實與理由兩相一致，方為合法，倘事實欄已有
敘及，而理由內未加說明，自屬理由不備，如理由已有說明，而
事實無此記載，則理由失其依據，均屬判決理由矛盾之違背法令
。又修正前刑法第五十六條之連續犯，以連續數行為而犯同一之
罪名為成立要件，故行為人之犯罪態樣及行為次數，自應於犯罪
事實內詳細認定記載，方足為適用法律之依據。原判決於理由內
雖說明甲○○多次販賣改造手槍之行為，應依修正前刑法規定論
以連續犯等旨（見原判決第二十七頁第三至七行），然原判決於
事實欄內僅含糊記載甲○○「並陸續以每枝新台幣（下同）六或
八萬元不等之價格，將其中四枝售予乙○○、三枝售予綽號『阿
耀』之不詳男子。」（見原判決事實一），並未詳細認定記載甲
○○實際販賣改造手槍予乙○○、「阿耀」之行為次數及行為態
樣，已不足為適用法律之依據。又原判決於理由貳、一之(七)及七
雖分別說明其認定甲○○持有土造霰彈槍及霰彈所憑之論據，以
及此部分與其持有改造手槍、子彈部分為想像競合犯云云，然原
判決除於事實欄三記載甲○○於九十二年一月十日將上開土造霰
彈槍及霰彈交予丁○○寄藏外，就甲○○究竟係於何時開始未經
許可，持有上開土造霰彈槍及霰彈之犯罪事實，完全未予認定記
載，揆諸上揭說明，亦難謂無判決理由矛盾之違法。(三)、有罪之
判決書所認定之犯罪事實，與其所採用之證據不相適合，即屬證
據上理由矛盾，其判決當然違背法令。原判決係依憑丙○○之陳
述、巫慶國、乙○○、甲○○之陳述等證據資料，認定丙○○有
向乙○○及不詳之人分別購入改造手槍一枝（原判決附表五編號
三所示）及二十三顆制式子彈，再販賣予巫慶國之犯行。然查依
原判決理由貳、四所載，丙○○於警詢時供稱：我有向乙○○購
買改造之九０手槍，是因巫慶國要玩，所以叫我幫他購買等語（
見原判決第十七頁第五至七行）；巫慶國於第一審證稱：丙○○
告知伊其友人在賣槍，九十一年八月間在乙○○住處附近看槍，
當時因丙○○說由其購買會較便宜，故未直接向乙○○購買，至
九十一年十一月間委託丙○○購買槍枝及子彈等語（見原判決第
十八頁第十四至二十七行）；丙○○及巫慶國上開所述如果無訛
，丙○○似係受巫慶國之委託，而代其向乙○○及不詳之人購買
上開改造手槍及子彈，原判決於理由貳、四、(二)、3.亦謂「故由
證人巫慶國所證，足認因丙○○表示有熟識之人在賣槍，遂委託
其購買槍枝，並應含子彈，乃將約定之價額十四萬元交予丙○○
……。」云云（見原判決第二十頁第九至十三行），自與原判決
所認定丙○○係自行販入上開改造手槍及子彈，再販出予巫慶國
之事實不相適合，乃原判決均併引為犯罪證據，已難謂為適法。
再者，原判決雖以丙○○僅向巫慶國收取十四萬元，而僅交付乙
○○十一萬七千元為由，資為認定丙○○從中賺取差價圖利之論
據（見原判決理由貳、四、(二)之1.），然原判決既認定巫慶國交
付予丙○○之十四萬元價金，係包括改造手槍乙枝及制式子彈二
十三顆在內，而丙○○復係另向不詳之人購入該二十三顆子彈，
乃原判決對於丙○○購入該二十三顆子彈之價格若干，並未調查
審認後一併列為其販入槍、彈之成本，遽行認定丙○○有販賣上
開槍、彈圖利之犯行，亦有審理未盡及理由不備之違法。甲○○
、丙○○上訴意旨分別指摘原判決不當，尚非全無理由，應認原
判決關於甲○○、丙○○部分有撤銷發回更審之原因。
貳、駁回部分
一、丁○○部分
按刑事訴訟法第三百七十七條規定，上訴於第三審法院，非以判
決違背法令為理由，不得為之。是提起第三審上訴，應以原判決
違背法令為理由，係屬法定要件。如果上訴理由書狀並未依據卷
內訴訟資料，具體指摘原判決不適用何種法則或如何適用不當，
或所指摘原判決違法情事，顯與法律規定得為第三審上訴理由之
違法情形，不相適合時，均應認其上訴為違背法律上之程式，予
以駁回。本件上訴人丁○○上訴意旨略稱：(一)、依據丁○○於警
詢之供述，其僅係猜測甲○○交付之紙袋裝有槍、彈等物品，並
不確定所裝為何物，另丁○○於偵查中自承其知悉扣案槍械係甲
○○自行改造等語，係警方已查獲該批槍、彈後，為配合警方調
查所為之陳述，不能以此認定其明知甲○○交付之物品為槍、彈
，原判決憑以認定丁○○有寄藏槍、彈之故意，有判決理由矛盾
之違法。(二)、甲○○於警詢供稱：其交付槍械予丁○○藏放時，
丁○○並未打開察看是何物等語，於第一審亦證稱：僅告知丁○
○袋內係機械零件等語，原判決未採信此等有利於丁○○之證據
，未說明其理由，有判決理由不備之違法。(三)、原判決以丁○○
將甲○○交付之槍、彈，分別藏匿於隱密處所等情，推論丁○○
有寄藏槍械之犯行，有不適用「罪證有疑，利於被告」法則之違
法等語。
惟查：證據之取捨、事實之認定，乃事實審法院職權行使之範圍
，事實審法院經調查證據之結果，本於確信，依自由心證之取捨
證據，苟其取捨，與經驗法則或論理法則無違，即不得任意指為
違法，而據為適法之第三審上訴理由。本件原判決認定丁○○有
原判決事實三所載之犯行，因而維持第一審依修正前刑法及修正
前槍砲彈藥刀械管制條例等規定，從一重論處丁○○連續未經許
可，寄藏可發射子彈具有殺傷力之改造槍枝罪刑部分之判決，駁
回其在第二審之上訴。係以：丁○○於警詢時之自白，證人甲○
○於警詢及偵查中之陳述，扣案如原判決附表一、(一)，附表一、
(二)所示之改造霰彈槍一枝、霰彈五顆、槍枝零件及槍枝工具等物
，原判決附表五編號一之所示之改造手槍二枝，原判決附表六編
號一所示之子彈十五顆，搜索扣押筆錄及扣押物品目錄表、偵察
報告、高雄縣警察局刑警隊逕行搜索報告書、查證報告、內政部
警政署刑事警察局槍彈鑑定書等證據資料，為綜合之判斷。並以
丁○○嗣後雖否認犯行，辯稱未打開包裝，不知甲○○交付物品
之實際內容云云，如何不足採信，而詳予指駁說明。已詳細敘述
其所憑之證據及認定之理由，所為論斷，俱有卷存證據資料可資
覆按，並無採證或認定事實違背經驗法則或論理法則，或其他違
背法令之情形。另查證人供述前後不符或有矛盾，事實審法院自
可本於經驗法則、論理法則及審理所得之心證，為合理之取捨判
斷。又同一證人前後供述情節彼此不能相容，則採信同一證人之
部分證言時，當然排除其他部分之證言，此為法院取捨證據法理
上之當然結果，縱未於判決理由內說明捨棄他部分證據，而僅說
明採用某部分證言之理由，於判決本旨亦無影響，自無理由不備
之違法可言。按原判決既依據丁○○之自白及甲○○所為之相關
證言，認定丁○○有連續寄藏改造手槍犯行，自係摒除甲○○於
警及第一審所為與上開認定不相適合部分之證言，原判決漏未於
理由內就何以不採甲○○上述證言予以敘明，固不無瑕疵，惟既
與全案情節及判決本旨並無影響，自不得執為適法之第三審上訴
理由。其餘上訴意旨仍就原審採證認事之職權行使，及原判決已
論列說明之事項，重為事實上之爭執，核與法律規定得為第三審
上訴理由之違法情形，不相適合。丁○○此部分之上訴違背法律
上之程式，應予駁回。
二、乙○○部分
查第三審上訴書狀，應敘述上訴之理由，其未敘述者，得於提起
上訴後十日內補提理由書於原審法院，已逾上述期間，而於第三
審法院未判決前仍未提出上訴理由書狀者，第三審法院應以判決
駁回之，刑事訴訟法第三百八十二條第一項、第三百九十五條後
段規定甚明。本件上訴人乙○○因違反槍砲彈藥刀械管制條例案
件，不服原審判決，於九十七年九月二十四日提起上訴，並未敘
述理由，迄今逾期已久，於本院未判決前仍未提出，依上開規定
，其上訴自非合法，應予駁回。
據上論結，應依刑事訴訟法第三百九十七條、第四百零一條、第
三百九十五條，判決如主文。
中    華    民    國  九十八  年    八    月    六    日
                      最高法院刑事第五庭
                          審判長法官  陳  正  庸
                                法官  賴  忠  星
                                法官  林  秀  夫
                                法官  宋      祺
                                法官  陳  祐  治
      本件正本證明與原本無異
                                      書  記  官
中    華    民    國  九十八  年    八    月   十一   日
                                                     M


司法院資訊處製作；財團法人民間司法改革基金會備份。
